臺灣高等法院刑事判決　　　　　　　　94年度交上訴字第17號
上　訴　人
即　被　告　丙○○
上列上訴人因公共危險案件，不服臺灣臺北地方法院93年度交訴
字第34號，中華民國九十三年十二月七日第一審判決（起訴案號
：臺灣臺北地方法院檢察署93年度偵字第43917號），提起上訴
，本院判決如下：
    主  文
原判決撤銷。
丙○○駕駛動力交通工具肇事，致人受傷而逃逸，處有期徒刑陸
月，如易科罰金，以佰元折算壹日。
    事  實
一、丙○○於民國九十三年一月十六日十四時二十五分許，駕駛
    車牌號碼八一二二－ＨＱ號甲○○○，沿臺北市○○路○段
    慢車道由西往東方向行駛，行至臺北市○○路○段一八四號
    前時，本應注意汽車行駛時，駕駛人應注意，並隨時採取必
    要之安全措施，而依當時天候、道路狀況等情狀，並無不能
    注意之情事，竟疏未注意，適有由丁○○騎乘車牌號碼ＵＡ
    Ｐ－八八九號輕型機車同向直行經該處，因丙○○所駕駛前
    開甲○○○之右車身擦撞丁○○所騎乘輕機車之左照後鏡，
    致丁○○因而人車倒地，並受有兩側膝蓋挫傷及右膝併擦傷
    之傷害（被告涉犯過失傷害罪嫌部分未據告訴）。詎丙○○
    明知所駕駛上開甲○○○與丁○○所騎乘機車發生車禍而肇
    事，並致丁○○受傷，然並未下車察看對丁○○施以救護或
    報警處理，旋即基於逃逸之犯意駕車駛離現場，嗣分別經在
    場年籍不詳之女性路人抄下車輛顏色特徵及男性路人記下丙○○駕駛之甲○○○車牌號碼告知戊○○記在紙條，提供予
    丁○○報警處理而循線查獲。
二、案經臺北市政府警察局中山分局移送臺灣臺北地方法院檢察
    署檢察官偵查起訴。
    理  由
一、訊據上訴人即被告丙○○固不否認於前開時、地駕駛車牌號
    碼八一二二－ＨＱ號甲○○○行經肇事地點時，適有被害人
    丁○○騎乘車牌號碼ＵＡＰ－八八九號機車倒地，其並未曾
    下車察看對丁○○施以救護或報警處理，即駕車駛離現場等
    情，惟矢口否認有駕駛動力交通工具肇事致人受傷而逃逸之
    犯行，辯稱：伊駕駛甲○○○當時行駛在前，慢速前進，方
    向盤未有任何偏離，察覺不出與丁○○有發生任何碰撞，車
    身前方、左方、右方亦無任何撞擊之狀況，且由照後鏡看到
    丁○○在伊後方至少距離五公尺之處摔倒，是後方的車輛擦
    撞到丁○○的機車云云。
二、經查：
（一）本件證人即被害人丁○○於前開時、地騎乘前揭車牌號碼
      機車行經前述肇事地點時，確遭被告自旁擦撞，致其駕駛
      失控而人車倒地，並受有兩側膝蓋挫傷及右膝併擦傷之傷
      害，被告未曾下車察看施以救護或報警處理，旋即基於逃
      逸犯意駕車駛離現場等情，業據證人丁○○於偵查、原審
      及本院審理中結證稱：伊騎乘ＵＡＰ－八八九號輕機車沿
      信義路慢車道行駛時，在信義路四段一八四號前，突然有
      一部汽車由伊左後方快速衝出，並擦撞伊機車左照後鏡，
      致使伊人車倒地、膝蓋受傷、機車左後照鏡斷掉，伊爬起
      來後，肇事車輛已逃離現場，後來有證人即目擊者戊○○
      及一年籍不詳之女性路人分別交付伊記載有關肇事車輛車
      牌號碼為八一二二－ＨＱ號、三點五噸、米色貨車等字語
      之紙條等語，復有證人戊○○於警詢、偵查及本院審理中
      證稱：伊聽到擦撞聲後，就有路人大喊八一二二－ＨＱ號
      貨車撞到人跑掉等語，伊順著方向看過去，就看到一部三
      點五噸，車牌號碼為八一二二－ＨＱ號的米白色貨車向前
      行駛，伊就在紙條上記下車號交付證人丁○○等語明確，
      又本件分別經在場年籍不詳之女性路人抄下車輛顏色特徵
      及男性路人記下丙○○駕駛之甲○○○車牌號碼告知戊○○記在紙條，提供予丁○○報警處理而循線查獲，並有分
    　號記載「８１２２－ＨＱ，３．５噸」、「信義路四段一
      八四號，第一銀行前，14：25左右，米色貨車」等字語之
      字條二紙，台北市政府警察局大安分局道路交通事故現場
      圖，台北市政府警察局大安分局交通分隊交通事故談話紀
      錄表，車籍作業系統查詢資料表及台北市政府警察局交通
      事故照片黏貼紀錄表等件在卷可按，足徵被告確係駕駛自
      小客車肇事致證人丁○○受傷，並駕車逃逸之人等情無訛
      。被告辯稱伊前面沒有車，丁○○的機車在伊後面，是後
      方的車輛擦撞到丁○○的機車云云，顯係飾卸之詞，不足
      採信。
（二）按刑法第一百八十五條之四肇事致人死傷而逃逸罪，係以
      處罰肇事後逃逸之駕駛人為目的，俾促使駕駛人於肇事後
      能對被害人即時救護，以減少死傷，是該罪之成立祗以行
      為人有駕駛動力交通工具肇事，致人死傷而逃逸，且行為
      人亦知悉肇事之事實為已足，至行為人是否知悉或確認有
      人死傷，則非所問。本件被告雖辯稱伊察覺不出所駕駛前
      開甲○○○與證人丁○○所騎乘之上開機車有發生任何碰
      撞，且前開甲○○○車身前方、左方、右方亦無任何撞擊
      之狀況，證人丁○○在伊後方至少距離五公尺之迼處摔倒
      ，與伊無關云云。惟被告於原審及本院審理中自承於事故
      發生時，其先聽到證人丁○○跌倒的聲音，後由後視鏡看
      到證人丁○○跌倒，且於事發後約三十分鐘，因心裡覺得
      不太踏實有再繞回現場察看有無掉落物品等語，則本件被
      告於行經肇事地點時，既已聽見證人丁○○跌倒聲音，並
      由後視鏡看見證人丁○○跌倒，又於肇事後，猶繞回肇事
      地點察看有無掉落物品，足證被告於事故發生時即已明知
      證人丁○○因本件事故受有傷害，是被告前開所辯實與常
      情有違，要非事實，無可憑採。
（三）被告雖另辯稱車牌號碼八一二二－ＨＱ號甲○○○車身前
      方、左方、右方並無任何撞擊之狀況云云，並提出上開甲○○○照片七幀為證，且請求調閱警察機關將本件車禍事
      故送請鑑定機關鑑定與ＵＡＰ－八八九號機車發生碰撞者
      是否確為八一二二－ＨＱ號甲○○○之鑑定報告以資為證
      。然查，被告遲至原審九十三年十月二十八日準備程序期
      日中方提出系爭八一二二－ＨＱ號甲○○○照片七幀，且
      其所提出之七幀照片上並無拍攝日期，實難證明被告所提
      出之七幀照片係於本件車禍事故發生後，被告及該車車主
      均未對前揭甲○○○修繕前拍攝所得，自無法援引為對被
      告有利之證據。此外，有關被告涉公共危險案，因當時無
      跡證可供比對，故無法送請鑑定一情，有台北市政府警察
      局大安分局九十三年十一月十五日北市警安分刑字第０九
      三六四八九七五００號函附卷可佐，本件既無鑑定報告可
      為被告上開辯詞之佐證，被告所辯即難採信。
（四）綜上所述，本件被告駕駛動力交通工具肇事致人受傷而逃
      逸之事證明確，其犯行堪以認定，應依法論科。
三、核被告所為，係犯刑法第一百八十五條之四駕駛動力交通工
    具肇事，致人受傷而逃逸罪。
四、原審為被告科刑判決之諭知，固非無見。惟：（一）本件肇
    事後分別經在場年籍不詳之女性路人抄下車輛顏色特徵及男
    性路人記下丙○○駕駛之甲○○○車牌號碼告知戊○○記在
    紙條，提供予丁○○報警處理而循線查獲，原審認係在場年
    號碼與該車特徵，提供予丁○○，與卷證資料不符，不無違
    誤；（二）本件駕駛機車發生車禍者為丁○○，與乙○○並
    無干係，原審理由欄載「辯稱、、、並未與證人乙○○騎乘
    之重型機車發生碰撞，且伊於證人乙○○倒地後，伊方離去
    」云云，亦有違誤；（三）本件丁○○傷勢尚屬輕微，原審
    量處有期徒刑八月，失之過重。被告上訴意旨否認犯罪，固
    無理由，惟原判決既有上開可議之處，應由本院予以撤銷改
    判。爰審酌被告因駕車過失而肇事，致證人丁○○受傷，肇
    事後旋即逃逸，置證人丁○○生命、身體、健康於不顧，且
    犯後猶矢口否認犯行，毫無悔意，惟證人丁○○傷勢尚屬輕
    微等一切情狀，量處如主文第二項所示之刑，並諭知易科罰
    金之折算標準。
據上論斷，應依刑事訴訟法第369條第1項前段、第364條、第299
條第1項前段，刑法第185條之4、第41條第1項，罰金罰鍰提高標
準條例第2條，判決如主文。
本案經檢察官鄭龍照到庭執行職務。
中　　華　　民　　國　　94　　年　　2 　月　　25 　　日
　　　　　　　　　      交通法庭審判長法　官  溫耀源
　　　　　　　　　　　　　　　　　　  法　官  周政達
　　　　　　　　　　　　　　　　　　  法　官  邱同印
以上正本證明與原本無異。
如不服本判決，應於收受送達後十日內向本院提出上訴書狀，其
未敘述上訴之理由者並得於提起上訴後十日內向本院補提理由書
（均須按他造當事人之人數附繕本）。
          　　　　　　　　　　　　　　書記官  莊昭樹
中　　華　　民　　國　　94　　年　　2 　　月　　25　　日
附錄：本案論罪科刑法條全文
中華民國刑法第185條之4
駕駛動力交通工具肇事，致人死傷而逃逸者，處六月以上五年以
下有期徒。
